【裁判字號】    89,易,4359
【裁判日期】    900427
【裁判案由】    竊盜
【裁判全文】
台灣台中地方法院刑事判決                        八十九年度易字第四三五九號
    公  訴  人  臺灣臺中地方法院檢察署檢察官
    被      告  甲○○
右列被告因竊盜案件，經檢察官提起公訴（八十九年度偵字第九二四一號），本院判
決如左：
    主  文
甲○○無罪。
    理  由
一、公訴意旨略以：被告甲○○意圖為自己不法之所有，於民國八十八年十月十六日
    下午一時許，乘人不注意時，在台中市○○路與大墩十二街口家樂福賣場前，竊
    取乙○○停放機車置物箱內皮包之農民銀行金融卡一張及現金新台幣（下同）一
    萬六千元，隨即於當天下午一時十分前往台中市○○路○段六十一號台灣省合作
    金庫所設之提款機提領六筆金額計十二萬元（誤載為六萬元）；嗣後乙○○循線
    依提款機之錄影帶二捲報警查獲。因認被告甲○○涉有刑法第三百二十條第一項
    之普通竊盜罪嫌。
二、按犯罪事實，應依證據認定之，無證據不得推定其犯罪事實。又不能證明被告犯
    罪者，應諭知無罪之判決，刑事訴訟法第一百五十四條、第三百零一條第一項分
    別定有明文。而告訴人之指訴，本以使被告受刑事訴追或處罰為目的，故其陳述
    是否與事實相符，自應調查其他證據，以資審認，苟其所為攻擊之詞，尚有瑕疵
    ，則在此瑕疵未予究明以前，即不能遽採為斷罪之基礎（最高法院六十九年臺上
    字第一五三一號判例參照）。又認定犯罪事實，所憑之證據，雖不以直接證據為
    限，間接證據亦包括在內，然無論直接或間接證據，其為訴訟上之證明，須於通
    常一般之人均不致於有所懷疑，而得確信其為真實之程度者，始得據之為有罪之
    認定，倘其證明尚未達到此一程度，而有合理性懷疑之存在時，即無從為有罪之
    認定（最高法院著有七十六年臺上字第四九八六號判例可資參照）。
三、本件公訴人認被告涉有右揭犯行，係以被害人乙○○會指訴被告甲○○涉嫌竊取
    皮包，係因乙○○當天騎機車前往家樂福賣場內購物，將皮包置於機車內座位下
    ，當乙○○購物完畢後，發現機車內之黑色大皮包露出一小部分有異，發現裡面
    之金融卡被竊，自行查訪後發現被告之自小客車一直逗留在家樂福賣場前，並據
    家樂福賣場警衛稱被告行逕可疑，經比對提款機之錄影帶後查出為同一人。再本
    案將提款機所拍攝之錄影帶送法務部調查局鑑定，鑑定結果雖然無法證明該照片
    之人為被告甲○○，然被告甲○○於警訊時坦承當天有前往位於公益路之台灣省
    合作金庫提款，又被告在案發時將車牌號碼Ｂ六－一一九八號自小客車送至河南
    路之修車廠修理云云。然查：依被告甲○○所提供車牌號碼Ｂ六－一一九八號
    自小客車前往裕隆汽車公司北台中公司（位於台中市○○路○段一五六號）估價
    維修，時間雖為八十八年十月十六日，然經向該公司之組長戊○○電話查詢結果
    ，答稱「該車車主為丁○○（應係被告之妻）係在八十八年十月十五日下午就進
    廠，所以交修單才寫八十八年十月十六日早上九時二十六分，被告甲○○向伊表
    示該車係在九二一地震時被壓到，經估價結果，應為五萬二千五百三十五元，但
    公司有賑災專案，維修費用可以打八折，故收費為四萬五千七百二十八元，該車
    修好後，伊有打電話叫被告甲○○前來牽車，但被告表示經濟狀況不佳，延至八
    十八年十二月六日才來牽車」等情綦詳，有台灣台中地方法院檢察署電話紀錄單
    附卷可稽，故被告甲○○所辯於案發當天中午一時許前往該修車廠顯屬不實；
    再查本案會循線查獲被告甲○○，係依據被告甲○○駕駛車牌號碼ＭＶ－四五五
    七號停放在家樂福賣場，並非車牌號碼Ｂ六－一一九八號自小客車，故被告甲○○又提出車牌號碼ＭＶ－四五五七號自小客車於案發當時亦送至上立汽車股份有
    限公司位於文心路與市政路文心二廠維修，然經向該廠之交修車專員張守宗電話
    查詢結果，答稱「該車係於八十八年十月十六日下午五時三分進廠，換裝高壓線
    組一套，於當天下午五時二十七分即出廠」等情綦詳，有電話紀錄單及該公司出
    具之維修單附卷可稽；故被告所辯，均屬不實。再公訴人當庭勘驗該錄影帶，發
    現該錄影帶之提款人右手臂有一顆黑點（是否為痣或受傷結痂並不清楚）；然據
    台中市警察局第四分局警員丙○○在警察局於案發後檢查被告之身體右手臂亦有
    異樣，當時被告甲○○並無職業，經濟狀況不佳，有該電話紀錄單附卷可稽，雖
    台灣台中地方法院檢察署再次勘驗被告甲○○之手臂已無異狀；然由此更證被告
    甲○○於案發當時右手肘確有異狀，否則豈有如此巧合之理？再查該錄影帶之人
    雖戴安全帽，然臉型確與被告甲○○幾近一人；再依乙○○循線查獲被告駕駛之
    自小客車，再循線查獲被告甲○○，又被告甲○○於警訊時坦承當天有前往位於
  公益路之台灣省合作金庫提款，如非被告甲○○所為，世事豈有如此巧合？綜上
    所述，如被告甲○○未為竊盜行為，為何所辯均屬不實，顯然被告甲○○因經濟
    狀況不佳，故起意竊盜，復有該錄影帶附卷可稽，為其主要論據。
四、訊據被告甲○○堅詞否認涉有前揭犯行，辯稱：並未竊取被害人之皮包，伊住在
    台中市○○路即家樂福賣場附近，在該處出現並無可疑，而當天案發時間，伊確
    與妻子丁○○將妻子所駕駛之車子送修，自八十一年購買汽車後，即未再騎乘過
    機車，家中也無機車，更無安全帽等語。經查：
（一）被害人乙○○皮包失竊時間係於八十八年十月十六日下午一時許，而被害人發
      現被告駕駛其所有之車牌號碼ＭＶ－四五五七號自小客車停放在家樂福賣場附
      近係同年月十八日上午十一時三十分許，期間已相距二日，且提款機所攝錄之
      影像中並無該部自小客車出現，業經本院勘驗卷附之二捲錄影帶均未發現，是
      既無證據證明被告在被害人遭竊當日，亦係駕駛該部自小客車在該處停留，而
      被害人卻單憑家樂福賣場之警衛稱被告逗留該處之行逕可疑，即擅自認定被告
      與提款機之錄影帶所攝錄之嫌犯相符，實屬無稽。
（二）次查，被告於警訊中係供承：「（你是否曾到過公益路之合作金庫提領金錢？
      ）是曾去過。」等語，且於本院審理中亦表示：「（為何警訊中說有到公益路
      合作金庫提款？）警訊中是因為警察問我有沒有到過家樂福，有沒有去該處提
      款，我不知道警察說的是當天十六日，警訊中我有審閱後才簽名，警訊中所言
      都實在。」等語，是依前開警訊中被告之供述，被告確無坦承其於被害人遭竊
      當日有前往位於公益路之台灣省合作金庫提款等情，公訴人誤以被告有於警訊
      中坦承上情，而認世事無如此巧合之可能，實有誤解。
（三）再查，被告於偵查中以其案發當日係將車牌號碼Ｂ六－一一九八號自小客車（
      查係其妻丁○○所有）送往位於台中市○○路○段一五六號裕隆汽車公司北台
      中公司估價維修等語，為其案發當時不在案發現場之辯詞，雖與其妻丁○○於
      本院審理中證述：「地震後因我的車子被壓到，他的車子因為管線有問題儘量
      不開，我車子送修後就以他的車子代步，八十八年十月十六日是我的車子Ｂ六
      －一一九八號先送修，我們是在十點多出門，先到市政路裕隆廠先和裡面的組
      長談因為他說沒做板金，所以他要我們直接到河南路修理廠，談完後我們到市
○路裕隆廠隔壁的一家修理廠，因為那家修理廠有特惠專案，所以我們進去洽
      談，因為小姐說這部分不夠專業，所以沒有決定讓他們修理，談完後出來，我
      們就在文心路與中港路交岔口接近青海路時，打行動電話給河南路汽車廠，由
      蘇組長接到電話，他說時間差不多可以把車開過去，所以我們就直接把我的車
      開過去送修，大約十二月多才把車取回，修理費要五萬多，打折後四萬多，從
      修車場回家就已經四點多了，我先生和我是搭計程車回去，後來我先生再開自
      己的車去修理。」等語相符，然經公訴人向戊○○組長電話查詢結果，該車係
      在八十八年十月十五日下午進廠，故交修單日期為八十八年十月十六日上午九
      時二十六分，有台灣台中地方法院檢察署電話紀錄單附卷可稽，姑不論被告夫
      妻二人是否為脫被告所涉本件竊盜犯嫌，而就當日行蹤已先行串證，惟於查無
      積極之有罪證據足認被告確有竊盜犯行，尚難以被告所交待之行蹤不實，即反
      證其確有竊盜之犯行，而與邏輯論證有悖。
（四）又查，公訴人於偵查中將提款機所拍攝之錄影帶送法務部調查局鑑定後，該局
      以「送鑑之錄影帶經鑑析後發現，該錄影帶人像因頭戴安全帽及塑膠面罩，且
      該提款機環境亦有逆光情形，致使人像臉部五官較為模糊而無法比對鑑定」之
      鑑定結果函覆公訴人，有法務部調查局八十九年九月六日八九陸（七）字第８
      ９０６３６９５號函之鑑定報告書一紙附卷可稽；是依科學之鑑定方法尚無法
      明確比對該錄影帶中盜領被害人存款之人是否與被告相符，公訴人卻以：「該
      錄影帶之人雖戴安全帽，然臉型確與被告甲○○幾近一人」等語，率斷被告與
      錄影帶之人相近，且被害人亦以其目視結果，斷定被告即係行竊之人，均屬率
      斷，且毫無證據。
（五）再查，本件承辦員警丙○○於八十八年十二月三十一日下午六時四十分許，經
      被告主動帶同前往被告位於台中市○○區○○里○○鄰○○路三六七號二一樓
      住處查察被告住處是否留有監視錄影帶上所攝錄犯嫌之衣物及安全帽，然均無
      發現任何有關竊盜案之相關證物及不法情事，有臨檢現場紀錄表一份在卷足稽
      ，及證人丙○○於本院審理中證述明確，另證人丁○○在本院審理中，經本院
      提示監視錄影帶所拍攝而轉印之圖片，由其檢視後，亦證述被告並無圖片上之
      服飾，且平日亦無穿過吊帶褲等語，是亦查無證據證明被告即係行竊及盜領存
      款之人。
（六）公訴人以證人戊○○於電話訪談中表示車子修理完畢後，伊打電話予被告，被
      告表示暫時無錢繳納，故延至八十八年十二月六日始前往牽車等語，及警員丙○○於電話訪談中表示被告於警訊時並無職業等語，因認被告行竊當時並無職
      業且經濟狀況不佳，為被告行竊之動機，然依證人丁○○證述：「當時他公司
      在做清算前往大陸，被告在猶豫是否前往大陸，當時經濟情況正常，沒有特別
      的收入，也沒有缺錢，我本身也有收入，若有缺錢，也夠家用，我先生平常的
      儲蓄習慣不一定，我本身有儲蓄，家裡大開銷都是先生支付，之前先生的積蓄
      ，都是繳頭期款，貸款的部分二萬多，他每個月的薪水四、五萬元，地震後房
      地產不景氣，他公司是房屋代銷，所以也不景氣。」等語以觀，及參酌丁○○
      所提其於郵局、台中市第九信用合作社之存摺及被告於華信銀行、富邦銀行之
      存摺於八十八年度後半年之明細表，且車牌號碼Ｂ六－一一九八號自小客車修
      理完畢後之繳納修理費之人係丁○○，有丁○○於八十八年十二月四日自郵局
      存款簿中提領四萬三千元之紀錄明細表一張在卷足稽等情，尚難認被告當時之
      經濟狀況確陷於困難，而遽然推定被告有行竊之動機。
（七）復查，卷附二捲監視錄影帶中曾拍攝到行竊犯嫌之右手肘上有一顆黑點，經檢
      視該圖片中之特徵及位置，並核對被告於警訊中由警員丙○○檢視其右手肘，
      所拍攝之照片一幀，及本院審理中親自勘驗被告之右手肘，所拍攝之照片一幀
      ，互核後發現該監視錄影帶中該犯嫌右手肘之黑點，較近似黑痣，而被告右手
      肘上並無黑痣，另後拍攝之二幀照片中，被告所指稱其「乾癬」痊癒之位置與
      警員所拍攝有疤痕之位置相符，然其位置約略位於右手肘關節下方約莫二指寬
      度處，顯卻與錄影帶中位於右手肘關節上方之黑點位置不符，公訴人以被告於
      案發當時右手肘亦有異狀，認無可能有如此巧合之理，而認被告應係行竊之人
      ，應有違誤。
（八）縱上所述，既查無其他積極證據，足認被告有何竊盜犯行，依首開說明，自應
      諭知被告無罪之判決。
據上論斷，應依刑事訴訟法第三百零一條第一項判決如主文。
中      華      民      國    九十      年      四      月    二十七    日
                                      臺灣臺中地方法院刑事第六庭
                                          法  官  許  月  馨
右正本證明與原本無異。
如不服本判決應於送達後十日內向本院提出上訴狀。
                                          書記官
中      華      民      國    九十      年      四      月    二十七    日


司法院資訊處製作；財團法人民間司法改革基金會備份。
